【裁判字號】    95,易緝,251
【裁判日期】    950510
【裁判案由】    詐欺
【裁判全文】
臺灣臺中地方法院刑事判決  95年度易緝字第251號
公  訴  人  臺灣臺中地方法院檢察署檢察官
被      告  丙○○
                      之三
上列被告因詐欺案件，經檢察官提起公訴（93年度調偵字第297
號），經被告於審判程序中就被訴事實為有罪之陳述，於聽取
當事人之意見後，由本院合議庭裁定以簡式審判程序判決如左：
    主    文
丙○○意圖為自己不法之所有，以詐術得財產上不法之利益，處
有期徒刑肆月，如易科罰金，以參佰元折算壹日。
    犯罪事實
一、丙○○係台灣省中醫學術會（下稱中醫學術會）之一般會員
    ，但與中醫學術會並無何業務上之合作關係。其明知中醫學
    術會並無委託其在中部地區招攬人員培訓或進行醫療技術上
    之認證，又本身之經濟情況已屬不佳，竟意圖為自己不法之
    利益，先在台中市○○區○○路二段六三六號之富王飯店二
    ○五室開設「驊蘊養生館」，於民國九十二年七月間，佯以
    中醫學術會之名義，在報紙上刊登廣告載稱：「台灣省中醫
    學術會、富王飯店聯合徵才」，向不特定之人徵求理療助理
    人員、執行長、秘書及假日暑期工讀生人員，並向前來應徵
    之人佯稱薪水係由中醫學術會支付，而驊蘊養生館係中醫學
    術會之代訓中心，之後會代辦加入中醫學術會及由中醫學術
    會進行認證等語，使前來應徵之人誤認驊蘊養生館有與中醫
    學術會合作，故薪水應無問題，遂允諾在驊蘊養生館工作替
    其賺取利潤，以此詐術詐得他人為其工作之不法利益。嗣有
    丁○○、辛○○、己○○、戊○○、庚○○、乙○○、賴盛
    振、汪莉娟、黃子芸、鄭翔尹等人依報載廣告分別先後前往
    驊蘊養生館應徵工讀生一職，從事打掃環境、發傳單、招呼
    客人及替客人推拿等工作，期間並為丙○○賺取收入。到了
    發薪日因丙○○無法支付薪水，遂偽稱係中醫學術會不給薪
    資，其個人先墊付部分薪資給丁○○等人，並一再要求丁○○等人繼續上班。然至暑期屆滿之前，丁○○等人要求離職
    並發放薪水，經與丙○○洽談後，丙○○以中醫學術會代表
    人名義簽署承諾書，承諾於九十二年十二月十五日將支付全
    部薪資，但屆期時丙○○又藉故拖延。嗣因丁○○等人向中
    醫學術會求證後，才發現該會根本無與丙○○合作一事始知
    受騙，丙○○眼見東窗事發，竟稱若不繼續工作無法取得全
    部薪資等語，並於同年九月十九日自掏腰包給付少部分薪水
    以按耐丁○○等人情緒。惟丙○○自知無資力再給付任何薪
    資，旋於同年十月間將驊蘊養生館頂讓給他人並逃逸無蹤，
    致丁○○等人受有損害。
二、案經丁○○、辛○○、己○○、戊○○、庚○○、乙○○等
    人訴請臺灣臺中地方法院檢察署檢察官偵查起訴。
    理      由
一、訊據被告丙○○對於右前犯罪事實均坦承不諱，坦承開設驊
    蘊養生館僱請告訴人丁○○等人從事工讀生一職，被告於本
    院審理時坦承稱：「就我父親林昭賢所言，可能他是生氣了
    ，其餘證人所言無意見」，「總共約欠工讀生工資五萬多元
    ，這是他們工作薪資。我是從九十二年七月間開始聘請他們
    的，當時是刊登報紙廣告，徵求工讀生，薪水有部分是我去
    向中醫學術會聲請的，薪水是由我支付的，我是和中醫學術
    會合作的。當時我們找黃秋陽的太太合作的，我們並不知道
    黃太太並沒有在中醫學術會有何職務，我也無法提出任何證
    據。就檢察官起訴之犯罪事實我全部認罪，我願回去之後，
    主動跟被害人聯繫，清償所欠工資」，「請求從輕量刑，我
    有誠意去處理這件事情。當時學生有很多人來應徵，當時錄
    取十二位工讀生，他們的工作時數不同，所以工作時薪，也
    都不同，我只有一次詐欺犯意」，「請求從輕量刑，我現於
    推拿養生館當推拿師」等語，被告詐欺得利犯行核與證人曾
    戴弘、黃秋陽、黃馨嬌、沈耿維、林昭賢之陳述、被害人丁○○、辛○○、己○○、戊○○、庚○○、乙○○、賴盛振
    、汪莉娟、黃子芸、鄭翔尹等人之證述情節相符，並有卷附
    中醫學術會之九十三年五月三日省中醫字第93012號書函、
    簡報、承諾書等附卷可證，被告明知自己無完全資力支付薪
    資，卻佯以中醫學術會名義，稱該會將支付薪水給告訴人之
    方式行使詐術，使告訴人等人陷於錯誤為其工作並賺得利潤
    ，事後告訴人亦未獲得完全薪資，被告顯有為自己不法利益
    之意圖，其犯行應堪認定。
二、核被告所為，係犯刑法第三百三十九條第二項、第一項之詐
    欺得利罪，被告一詐欺得利犯行，同時向多數被害人行詐，
    係一行為同時觸犯數詐欺得利行為，應從一罪之詐欺得利罪
    論處。爰審酌被告因一時未予深慮致犯此罪行，暨其智識、
    犯罪動機、目的、手段，犯後於本院審理時已坦承犯行，態
    度尚佳，且被告僅詐欺打工者之工資，所得不多，被告亦已
    承諾將儘力清償所欠工資等一切情狀，量處如主文所示之刑
    ，並諭知易科罰金之折算標準，以示懲儆。
據上論斷、應依刑事訴訟法第二百七十三條之一第一項、第二百
九十九條第一項前段，刑法第三百三十九條第一項、第二項、第
五十五條、第四十一條第一項前段，罰金罰鍰提高標準條例第一
條前段、第二條，判決如主文。
本案經檢察官甲○○到庭執行職務。
中  華  民  國  九十五  年   五     月   十    日
                        刑事第四庭 法  官 黃松竹
右正本證明與原本無異。
如不服本判決，應於判決送達後十日內向本院提出上訴狀，上訴
於臺灣高等法院臺中分院 (須附繕本)。
                                   書記官 董美惠
中  華  民  國 九十五  年    五     月   十    日
附錄論罪科刑法條
   中華民國刑法第三百三十九條：
意圖為自己或第三人不法之所有，以詐術使人將本人或第三人
之物交付者，處五年以下有期徒刑、拘役或科或併科一千元以下
罰金。
以前項方法得財產上不法之利益或使第三人得之者，亦同。
前二項之未遂犯罰之。


司法院資訊處製作；財團法人民間司法改革基金會備份。
